【裁判字號】    98,易,43
【裁判日期】    970227
【裁判案由】    詐欺
【裁判全文】
臺灣基隆地方法院刑事判決                98年度易字第43號
公  訴  人  臺灣基隆地方法院檢察署檢察官
被      告  甲○○
                      樓
上列被告因詐欺案件，經檢察官提起公訴（97年度偵字第5294號
），因被告於準備程序進行中，被告先就被訴事實為有罪之陳述
，經本院合議庭裁定進行簡式審判程序，判決如下：
    主  文
甲○○共同意圖為自己不法之所有，以詐術使人將本人之物交付
，累犯，處有期徒刑壹年。
    事  實
一、甲○○曾因妨害風化、詐欺等罪，分別判處有期徒刑1年4月
    、5月、3月，應執行有期徒刑1年11月確定，於民國（下同
    ）94年1月15日假釋出監，於94年4月8日縮刑期滿，詎其不
    知悔改，意圖為自己及他人不法之所有，加入詐騙集團，與
    該集團成員基於共同犯意聯絡，由該詐騙集團先在自由時報
    報紙分類廣告版刊登「天籟娛樂事業誠徵外勤司機00000000
    00」之徵人廣告，向應徵者謊稱需提供金融機構之存摺影本
    及提款卡，以作為工作使用，事實上係將應徵者提供之金融
    機關帳戶，交由詐騙集團成員作為詐騙金錢匯入上開帳戶使
    用。
(一)、97年12月15日，己○○撥打0000000000號行動電話門號詢問
    應徵司機事宜，接聽人謊稱需查核司機之信用狀況，要求己○○提供金融機關帳戶及提款卡、密碼等資料，己○○不疑
    有他，相約於當日11時許，在基隆巿孝二路、忠二路口之「
    肯德基」速食店前交付資料。甲○○即於上開時、地到場，
    向己○○收取身分證影本、華南商業銀行七堵分行帳號
    000000000000號帳戶存摺影本、提款卡、密碼等資料。甲○○再將己○○所有上開銀行帳戶資料，帶至桃園縣中壢市「
    家樂福」交予所屬之詐騙集團，甲○○每件可獲得報酬新台
    幣（下同）1000元。詐騙集團成員於97年12月16日，假冒網
    路露天巿場拍賣帳號「YHYH16」賣家，打電話給下標購買掌
    上型遊戲機之王鈞立，佯稱欲以私下交易方式出售，使王鈞
    立不疑有他而陷於錯誤，於同日將4千元轉帳匯款至己○○
    上開銀行帳戶內，4千元隨即遭人提領一空。嗣97年12月17
    日，己○○接獲華南銀行電話通知，發覺銀行帳戶內有5筆
    異常存提款記錄，始知上情。
(二)、97年12月15日，丙○○看到求職廣告，即撥打0000000000號
    行動電話門號詢問應徵司機事宜，接聽人自稱為「劉經理」
    ，要求丙○○提供金融機關帳戶及提款卡、密碼等資料，以
    查核其信用狀況，丙○○不疑有他，相約於同日12時許，在
    基隆巿孝二路、忠二路口「肯德基」速食店前交付資料。甲○○接續上開犯意，即於上開時地到場，向丙○○收取身分
    證影本、其女友戊○○所有基隆第一信用合作社帳號
    0000000000000號帳戶存摺影本、提款卡、密碼等資料，以
    上述方法交付予詐欺集團。未料詐騙集團發覺在下午3時以
    後匯款至上開銀行帳戶之金錢，需至隔日始得提領而無法使
    用，遂再打電話要求丙○○提供另一金融機關帳戶，甲○○
    再於97年12月16日11時許，在孝二路「肯德基」速食店前，
    向丙○○收取戊○○所有華南商業銀行汐止分行帳號
    000000000000號帳戶存摺影本及提款卡、密碼，並以上述方
    法交予所屬之詐騙集團作為詐騙匯款帳使用。嗣丙○○於97
    年12月17日，持戊○○華南銀行存摺列印存提款記錄，發覺
    97年12月16日有5筆異常存提款記錄，報警處理，始知上情
    。
(三)、97年12月15日，丁○○看到求職廣告，撥打0000000000號行
    動電話門號詢問應徵司機事宜，接聽人自稱為「馬經理」，
    謊稱客戶需匯款至司機之金融帳戶，要求丁○○提供金融機
    關帳戶及提款卡、密碼等資料，丁○○不疑有他，相約於隔
    （16）日12 時許，在基隆巿七堵火車站出口前交付資料。
    甲○○接續上開犯意，即於上開時、地到場，向丁○○收取
    駕照影本、台新銀行東基隆分行帳號0000000000000號帳戶
    存摺影本、提款卡、密碼等資料。未料詐騙集團發覺上開帳
    戶因久未使用遭列為靜止戶，要求丁○○至台新銀行更換新
    提款卡，丁○○領取更新之提款卡後，甲○○即於97年12月
    17 日，在七堵火車站出口，向丁○○收取更換後之提款卡
    及密碼，嗣詐欺集團成員又以該卡密碼不對且已弄丟為由，
    要丁○○重辦1張，李興華並依約定於當日14時，在基隆市
    七堵郵局前向丁○○收取提款卡。嗣丙○○發現遭騙，即請
    同學陳昱安打電話佯裝應徵司機，並約定時間、地點交付帳
    戶資料，於97年12月17日13時5分許，甲○○至基隆巿仁二
    路與愛三路口之「麥當勞速食店」前，向陳昱安收取銀行提
    款卡資料時，為警當場查獲，並在其身上扣得丁○○之台新
    銀行提款卡1只（卡號0000000000000000）。
二、案經基隆巿警察局第三分局報告臺灣基隆地方法院檢察署檢
    察官偵查起訴。
    理  由
壹、程序事項
    被告甲○○所犯者非為死刑、無期徒刑、最輕本刑為3年以
    上有期徒刑之罪或高等法院管轄第一審案件，其於準備程序
    進行中，先就被訴事實為有罪之陳述，經告知其簡式審判程
    序之旨，並聽取公訴人、被告之意見後，本院合議庭依刑事
    訴訟法第273條之1第1項之規定，裁定由受命法官獨任以簡
    式審判程序進行本案之審理。
貳、實體事項
一、事實認定部分
(一)、上揭事實，業據被告於本院行準備程序及審理時坦承不諱，
    核與證人即被害人己○○、戊○○於警詢及被害人丙○○、
    丁○○、陳昱安於警詢時及檢察官偵查時所陳述情節相符，
    並有被害人己○○在華南銀行七堵分行；被害人戊○○在華
    南銀行汐止分行提款紀錄、被害人王鈞立反詐騙諮詢專線紀
    錄表2份、97年12月15日自由時報報紙分類廣告影本在卷可
    稽，復有扣案之被害人丁○○所有台新銀行提款卡1張足資
    佐證，被告自白與事實相符，本件事證明確，被告犯行堪以
    認定，應依法論科。
(二)、刑法關於正犯、從犯之區別，係以其主觀之犯意及客觀之犯
    行為標準，凡以自己犯罪之意思而參與犯罪，無論其所參與
    者是否犯罪構成要件之行為，皆為正犯，其以幫助他人犯罪
    之意思而參與犯罪，其所參與者，苟係犯罪構成要件之行為
    ，亦為正犯，必以幫助他人犯罪之意思而參與犯罪，其所參
    與者又為犯罪構成要件以外之行為，始為從犯（25年上字第
    2253號、最高法院91年度臺上字第3644號判決意旨參照）。
    本件實施詐術者雖非被告本人，然被告負責向被害人收取銀
    行帳戶交由詐欺集團成員騙取財物，係分擔行為一部，且主
    觀上知悉收集銀行帳戶，交由詐欺集團使用，係供不法之用
    ，顯已與詐欺集團成員有犯意之聯絡，雖實施詐欺取財構成
    要件以外行為，依前揭說明，應論以共同正犯。
二、論罪科刑部分
(一)、核被告所為，係犯刑法第339條第1項之詐欺取財罪。其與詐
    欺集團成員間，有犯意之聯絡，行為分擔，應論以共同正犯
    。其基於單一犯意，時間密接，多次接續向被害人收取銀行
    帳戶資料，交由詐欺集團使用，應認係接續犯，論以一罪。
    又被告前曾受如事實欄所示之有期徒刑執行完畢，有臺灣高
    等法院被告前案紀錄表在卷可按，其於有期徒刑執行完畢後
    5年內，故意再犯本件有期徒刑以上之罪，為累犯，應依刑
    法第47條第1項加重其刑。
(二)、爰審酌被告收集人頭帳戶供詐欺集團使用並獲取利益，並使
    該詐欺集團成員利用該帳號資料作為犯罪所得之工具，助長
    詐欺集團猖獗，其所為不但影響社會正常交易安全，且使犯
    罪之追查趨雜，衡其犯罪動機、目的、手段、生活狀況、智
    識程度及被害人所受損害暨其犯後坦承犯行之態度等一切情
    狀，量處如主文所示之刑。扣案之丁○○所有之台新銀行提
    款卡1張，雖供犯罪預備之物，然非被告所有，且被害人己
    領回，爰不予宣告沒收。
三、應依刑事訴訟法第273條之1第1項、第284條之1、第299條第
    1項前段，刑法第28條、第339條第1項、第47條第1項，刑法
    施行法第1條之1，判決如主文。
本案經檢察官乙○○到庭執行職務
中    華    民    國    97    年    2     月    27    日
                  刑事第二庭法  官  陳伯厚
以上正本證明與原本無異。
如不服本判決應於收受送達後10日內向本院提出上訴書狀，並應
敘述具體理由；其未敘述上訴理由者，應於上訴期間屆滿後20日
內向本院補提理由書 (均須按他造當事人之人數附繕本)「切勿
逕送上級法院」。
中    華    民    國    98    年    3     月    3     日
                            書記官  王惠萍
附錄論罪法條：
中華民國刑法第339條
（普通詐欺罪）
意圖為自己或第三人不法之所有，以詐術使人將本人或第三人之
物交付者，處 5 年以下有期徒刑、拘役或科或併科 1 千元以下
罰金。
以前項方法得財產上不法之利益或使第三人得之者，亦同。
前二項之未遂犯罰之。


司法院資訊處製作；財團法人民間司法改革基金會備份。
